臺灣高等法院民事判決
109年度再易字第7號
再 審原 告  吳思瑩  

訴訟代理人  林智群律師
再 審被 告  張偉琳  

訴訟代理人  黃雨柔律師
上當事人間損害賠償再審之訴事件，再審原告對於中華民國108
年12月10日本院108年度上易字第1029號確定判決提起再審之訴
，本院於109年2月26日言詞辯論終結，判決如下：
    主      文
再審之訴駁回。
再審訴訟費用由再審原告負擔。
    事實及理由
按「再審之訴，應於三十日之不變期間內提起。前項期間，自
  判決確定時起算，判決於送達前確定者，自送達時起算」，民
  事訴訟法第500條第1項、第2項前段定有明文。再審原告於民
  國108年12月17日收受本院108年度上易字第1029號確定判決（
  下稱原確定判決），有送達證書在卷可參（本院第88頁），再
  審原告於109年1月6日提起本件再審之訴（本院卷第3頁），合
  於上開規定。另當事人依民事訴訟法第496條規定提起再審之
  訴，以主張同條項各款規定之情形，即為合法，至其情形是否
  果屬實在，則為其訴有無理由之問題，除其再審之訴尚欠缺其
  他合法要件外，即應依判決程序調查裁判。再審原告於再審之
  訴狀已載明依民事訴訟法第496條第1項第13款之規定提起本件
  再審之訴（本院卷第4、8頁），揆諸上開說明，再審原告之再
  審之訴即為合法，至其情形是否果屬實在，則為其訴有無理由
  之問題。
本件再審原告主張：原確定判決後，伊發現聲證2-3，未經前訴
  訟程序斟酌，原確定判決自有當事人發現未經斟酌之證物或得
  使用該證物之再審事由，爰依民事訴訟法第496條第1項第13款
  規定〔按再審原告再審聲請狀雖載同時依同法第497條提起再審
  之訴，然於言詞辯論期日已陳明該部分不再主張（本院卷第85
  頁）〕，提起本件再審之訴。聲明：
  ㈠原確定判決關於命再審原告給付本息部分廢棄。
  ㈡上開廢棄部分，再審被告於前訴訟程序之上訴駁回。
　再審被告則以：再審原告提起再審之訴之證物，除聲證1原確
  定判決外，餘聲證2「民國108年12月27日由澳門律師黃中橋親
  筆簽名之聲明」、聲證3「再審被告與劉永麟澳門離婚案件之
  卷宗資料」，乃原確定判決後之文件。另再審原告稱其於前訴
  訟程序第二審已知該份文件存在，均與民事訴訟法第496條第1
  項第13款之未經斟酌之證物或得使用該證物之要件不符，其再
  審之訴無理由，應予駁回等語，資為抗辯。並答辯聲明：再審
  之訴駁回。
再審被告前以再審原告為被告提起損害賠償之訴，前訴訟程序
  第一審駁回再審被告之請求，再審被告提起一部上訴，原確定
  判決命再審原告給付30萬元本息確定。再審原告以其發現未經
  斟酌之證物聲證2、聲證3，如經斟酌可受較有利益之裁判，主
  張原確定判決有民事訴訟法第496條第1項第13款之再審事由，
  為再審被告所否認，並以前揭情詞置辯。
  ㈠按民事訴訟法第496條第1項第13款所謂當事人發現未經斟酌
    之證物，係指前訴訟程序事實審之言詞辯論終結前已存在之
    證物，因當事人不知有此，致未經斟酌，現始知之者而言。
    若在前訴訟程序事實審言詞辯論終結前尚未存在之證物，即
    無所謂發現。另所謂新證物須當事人在客觀上確不知該證物
    存在致未斟酌現始知之，或依當時情形有不能檢出該證物者
    始足當之，倘按其情狀依一般社會之通念，尚非不知該證物
    或不能檢出或命第三人提出者，均無該條款規定之適用。又
    當事人以發現得使用未經斟酌之證物為再審理由者，並應就
    其在前訴訟程序不能使用之事實，依民事訴訟法第277條前
    段規定負舉證責任。
  ㈡再審原告提出之聲證2係澳門黃中橋律師於108年（西元2019
    年）12月27日提出之聲明，而前訴訟程序事實審係於108年 
    11月19日言詞辯論終結，有原確定判決、聲證2在卷可憑（
    本院卷第13-19頁），顯然聲證2非前訴訟程序事實審之言詞
    辯論終結前已存在之證物。至聲證3即本院卷第21-40頁之證
    物，其中第27-29頁、第31-32頁依序為前訴訟程序第二審之
    上證7、上證11，第33頁則為前訴訟程序第一審之原證2，已
    據本院調閱原確定判決歷審卷宗屬實，並影印前訴訟程序第
    二審上證7、上證11、第一審之原證2在卷可參（影本見本院
    卷第90-104頁，與聲證3第27-29、31-32、33頁之相對應頁
    次見附表所示）。聲證3已於前訴訟程序由當事人提出且經
    原確定判決斟酌者，非屬民事訴訟法第496條第1項第13款之
    新證物。至聲證3未經當事人於前訴訟提出者，雖符合前述
    之新證物，惟再審原告未依民事訴訟法第277條之規定，就
    其在前訴訟程序不能使用之事實，舉證以實其說，蓋再審原
    告既得於原確定判決後委由劉永麟要求黃中橋律師調取聲證
    3之資料，則於原確定判決事實審言詞辯論終結前，再審原
    告仍得依相同方式調取聲證3之資料。揆諸上開說明，聲證3
    未於前訴訟程序提出者，仍不符合民事訴訟法第496條第1項
    第13款前段之規定。且聲證3未經當事人於前訴訟程序提出
    者，第21頁為卷宗卷面、第23-25頁為書記員之通知書、第3
    5頁為黃中橋律師申請確定證明、第37-38頁係劉永麟之判決
    書證明申請表、第39-40頁為再審被告之聲請表，該等未於
    前訴訟程序提出者，縱經斟酌，再審原告仍無法受較有利益
    之裁判，顯見該等未於訴訟程序提出者，不符合民事訴訟法
    第496條第1項第13款但書「但以如經斟酌可受較有利益之裁
    判者為限」之規定。
  ㈢至再審原告以聲證2之聲明證明其未見過澳門法院第一次會議
    紀錄，並據以主張「原判決上開認定，顯然是基於不正確之
    認識〔誤以為原告（按指再審原告）看過澳門法院106年 11
    月8日第一次會議紀錄〕，且課以再審原告過高之查證義務，
    導致作出錯誤之事實認定，前開錯誤判決顯有廢棄改判之必
    要」云云（本院卷第9-10頁），然再審原告所指摘之上情，
    核屬原確定判決認定事實之範疇，亦非再審原告得依民事訴
    訟法第496條第1項第13款之規定請求本院廢棄原確定判決。
        
  ㈣以上，再審原告提出之聲證2、聲證3，均不符合民事訴訟法
    第496條第1項第13款之規定。
綜上所述，再審原告以原確定判決有民事訴訟法第496條第1項
  第13款之再審事由，提起本件再審之訴，為無理由，應予駁回
  。
本件因事證已臻明確，兩造其餘攻擊、防禦方法及所為之立證
  ，經審酌後認與判決之結果不生若何影響，無庸再逐一予以論
  列；另再審原告所為其他陳述，均為再審之訴有理由，前訴訟
  程序之再開或續行後所應審酌之實體問題，然再審原告之再審
  之訴無理由，前訴訟程序無從再開或續行，該等實體問題，本
  院亦無庸再逐一予以論究，均合併敘明。
據上論結，本件再審之訴為無理由，依民事訴訟法第78條判決如
主文。
中    華    民    國    109   年    3     月    11    日
                  民事第二十二庭
                        審判長法  官  張靜女
                              法  官  丁蓓蓓
                              法  官  湯美玉            
正本係照原本作成。
不得上訴。
中    華    民    國    109   年    3     月    11    日
                              書記官  陳美宜